【裁判字號】    99,訴,157
【裁判日期】    990812
【裁判案由】    毒品危害防制條例
【裁判全文】
臺灣士林地方法院刑事判決               99年度訴字第157號
公  訴  人  臺灣士林地方法院檢察署檢察官
被      告  甲○○
法律扶助辯護人  吳弘鵬  律師
上列被告因違反毒品危害防制條例等案件，經檢察官提起公訴（
99年度偵緝字第201號、99年度毒偵緝字第33號），本院判決如
下：
    主  文
甲○○施用第一級毒品，累犯，處有期徒刑壹年貳月。又販賣第
二級毒品，累犯，處有期徒刑柒年捌月，未扣案之販賣第二級毒
品甲基安非他命所得之財物新臺幣參仟元沒收，如全部或一部不
能沒收時，以其財產抵償之。應執行有期徒刑捌年捌月，未扣案
之販賣第二級毒品甲基安非他命所得之財物新臺幣參仟元沒收，
如全部或一部不能沒收時，以其財產抵償之。
    事  實
一、甲○○前於民國87年間，因施用毒品案件，經臺灣板橋地方
    法院以87年度毒聲字第1701號裁定送觀察、勒戒後，認無繼
    續施用毒品傾向，於87年9月24日出所，並經臺灣板橋地方
    法院檢察署檢察官於以87年度偵字第19026號不起訴處分確
    定；嗣於87年間，又因施用毒品案件，經同法院以87年度毒
    聲字第3153號裁定送觀察、勒戒後，認有繼續施用毒品傾向
    ，裁定令入戒治處所施以強制戒治，於88年6月15日出所，
    上開施用毒品犯行並經前開法院檢察署檢察官起訴後，經同
    法院以88年度簡字第56號判決，判處有期徒刑5月，於88年1
    1月14日執行完畢；又於87年間，因違反毒品危害防制條例
    案件，經同法院以87年度訴字第1932號判決，判處有期徒刑
    1年確定，於90年5月31日執行完畢；復於91年間，因犯連續
    施用第一級及第二級毒品罪，經同法院於93年8月31日以93
    年度訴緝字第115號判決，分別判處有期徒刑9月、7月，應
    執行有期徒刑1年2月確定；再於93年間，因犯施用第一級及
    第二級毒品罪，經同院於93年10月29日以93度訴字第937號
    判決，分別判處有期徒刑9月、6月，應執行有期徒刑1年2月
    確定；上開4罪嗣經同院於96年7月16日以96年度聲減字第
    133號裁定，分別減為有期徒刑4月15日、3月、4月15日、3
    月15日，應執行有期徒刑1年2月，甫於96年7月16日執行完
    畢出監。詎猶不知悔改，明知海洛因係毒品危害防制條例第
    2條第2項第1款所規範之第一級毒品，甲基安非他命係毒品
    危害防制條例第2條第2項第2款所規範之第二級毒品，未經
    許可，均不得擅自販賣及施用，竟為下列行為：
  (一)甲○○基於施用第一級毒品海洛因及第二級毒品甲基安非
      他命之犯意，於97年11月24日16時許，在其臺北縣板橋市
      （起訴書誤繕為三重市，應予更正）南雅西路1段10巷9弄
      2之2號住處內，以將海洛因及甲基安非他命同置放於玻璃
      球內，用火燒烤加熱後再吸食其霧化氣體之方式，同時施
      用第一級毒品海洛因及第二級毒品甲基安非他命一次。
  (二)甲○○另基於販賣第二級毒品甲基安非他命以營利之犯意
      ，於97年9、10月間某日，在丙○○臺北市大同區○○○
      路○段51號7樓之13住處，以新臺幣（下同）3,000元之代
      價，販賣甲基安非他命1公克予丙○○（所涉違反毒品危
      害防制條例犯行另經偵查起訴）。
  (三)嗣於97年11月25日15時30分許，在丙○○上址住處走廊為
      警查獲，扣得第二級毒品甲基安非他命1包（驗前毛重：
      1.148公克、淨重：0.908公克、驗餘淨重：0.9078公克）
      ，並經同意採集其尿液經送請台灣尖端先進生技醫藥股份
      有限公司檢驗結果，呈嗎啡、安非他命及甲基安非他命陽
      性反應，始知上情。
二、案經臺北市政府警察局報告臺灣士林地方法院檢察署檢察官
    偵查起訴。
    理  由
一、證據能力之判斷：
  (一)查本件被告甲○○所為不利於己之陳述，並無出於強暴、
      脅迫、利誘、詐欺、疲勞訊問、違法羈押或其他不正之方
      法，亦非違反法定障礙事由經過期間不得訊問或告知義務
      之規定而為，依刑事訴訟法第156條第1項、第158條之2規
      定，應認均有證據能力。
  (二)次按被告以外之人於檢察事務官、司法警察官或司法警察
      調查中所為之陳述，與審判中不符時，其先前之陳述具有
      較可信之特別情況，且為證明犯罪事實存否所必要者，得
      為證據，刑事訴訟法第159條之2定有明文。所謂「顯有不
      可信性」與「相對特別可信性」，係指陳述是否出於供述
      者之真意、有無違法取供情事之信用性而言，故應就偵查
      或調查筆錄製作之原因、過程及其功能等加以觀察其信用
      性，據以判斷該傳聞證據是否有顯不可信或有特別可信之
      情況而例外具有證據能力，又先前之陳述如係出於自然之
      發言、臨終前之陳述或違反自己利益之陳述等，則在此特
      別情形下所為之陳述，其虛偽之可能性通常較低，可信程
      度相對提高，而可信之特別情況應依陳述時之客觀情況綜
      合比較判斷，即先前陳述須未受污染，且無不當外力介入
      （最高法院94年度台上字第629號、第5490號、第5681號
      判決意旨可參）。查證人丙○○於97年11月25日警詢時所
      述內容（見97年度偵字第15791號卷第23-29頁），查無違
      法取供或其他不自由之情形，又雖與其於99年2月23日偵
      訊及99年7月21日本院審判期日中結證內容有些微不符（
      見99年度偵緝字第201號卷第47-48頁、本院99年度訴字第
      157號卷【下稱本院卷】卷第58-61頁），惟與其於97年11
      月25日偵訊之結證內容則互核一致（見97年度偵字第1579
      1號卷第98-100頁），且觀以其該次警詢尚能否認自己販
      賣毒品之犯行，足見陳述當係未受干擾之自由發言，復衡
      以因警詢時距離案發時間較近，證人丙○○尚無與被告勾
      串而匿、飾、增、減之虞，本院認為證人丙○○於97年11
      月25日於警詢所為陳述之客觀外部情況，具有較可信之特
      別情況，且為證明被告販賣第二級毒品甲基安非他命之犯
      罪所必要，揆諸前揭法條規定，應可採為本案之證據。
  (三)再按刑事訴訟法於92年2月6日修正及增訂公布施行之前及
      之後，對於人證之調查均採言詞及直接審理方式，並規定
      被告有與證人對質及詰問證人之權利，然刑事訴訟法第16
      6條以下所定詰問程序，僅於審判程序有其適用，偵查程
      序中檢察官固然基於其客觀義務，必須對於被告有利及不
      利之情形均一律注意，惟偵查中檢察官主要係基於蒐集被
      告犯罪證據之目的以訊問證人，核與審判程序中法院需立
      於公正第三人地位，經由當事人之攻防，調查證人以認定
      事實之性質及目的有別，況偵查中訊問證人，法亦無明文
      必須傳喚被告使之得以在場，至刑事訴訟法第248條第1項
      前段雖規定「如被告在場者，被告得親自詰問」，然在偵
      查之目的及法律之條文規範結構下，事實上亦難期被告有
      於偵查中行使詰問權之機會，是應認我國現行法制中，偵
      查中被告對於證人之對質詰問權，並非必然需受到保障之
      權利，惟法院於審判中欲使用偵查時訊問證人之筆錄時，
      基於審判期日即應保障被告對質詰問權之法理，除被告於
      審判中放棄對該證人之反對詰問權外，法院仍應傳喚該陳
      述人到庭，使被告或其辯護人有行使反對詰問權之機會，
      否則該證人在偵查中向檢察官所為之陳述，縱使已經具結
      ，且無顯不可信之情況，仍屬未經完足調查之證據（最高
      法院96年度台上字第1870號判決意旨可佐）。查證人丙○○、乙○○於97年11月25日及99年2月23日偵訊時向檢察
      官所為陳述，業經依法具結在案，且觀諸渠等製作時之情
      況，亦無顯不可信之情況存在，本院於99年7月21日審理
      期日復已提解渠等到庭，給予被告及其辯護人充分行使反
      對詰問權之機會，依前開說明，證人丙○○、乙○○前揭
      偵訊時之證言，自有完足之證據能力，被告及其辯護人徒
      以渠等於受偵訊時未傳喚被告在場供其詰問、所述顯有不
      可信之情況為由爭執渠等於偵訊時證言之證據能力，即非
      可採。
  (四)本件資以認定被告犯罪事實之其他供述及非供述證據（詳
      見後述），檢察官、被告及辯護人於本院調查證據時，並
      未於言詞辯論終結前聲明異議，本院審酌該等供述證據作
      成之情況，認為適當，且亦無其他違背法定程序而取證之
      情形，依刑事訴訟法第159條之5規定、第158條之4反面解
      釋，自有證據能力。
二、得心證之理由：
    訊據被告甲○○固坦承犯罪事實一 (一)施用第一級毒品海
    洛因及第二級毒品甲基安非他命之犯行，惟矢口否認有何販
    賣第二級毒品甲基安非他命予證人丙○○之犯行，辯稱：伊
    確實有於上揭時、地交付1公克甲基安非他命給丙○○，並
    向丙○○收取3,000元，但那是丙○○叫伊幫他拿甲基安非
    他命，伊本身剛好也沒了，就幫丙○○一起拿，伊沒有賺錢
    云云。經查：
  (一)犯罪事實一(一)部分：
    1.被告前揭犯罪事實一(一)施用第一級毒品海洛因及第二級
      毒品甲基安非他命之犯行，業據其自白不諱，核與其為警
      查獲後所採集之尿液（即97年11月25日採集，尿液檢體代
      碼：014700），經送台灣尖端先進生技醫藥股份有限公司
      檢驗結果呈嗎啡、安非他命及甲基安非他命陽性反應，且
      所檢出之甲基安非他命代謝物濃度遠高於安非他命代謝物
      濃度，3項數值並均高出氣相層析質譜儀可檢出之閾值甚
      多等情相符，有該公司97年12月5日出具之濫用藥物檢驗
      報告及臺北市政府警察局偵辦毒品案件尿液檢體委驗單、
      濫用藥物尿液檢驗檢體監管紀錄表各1份在卷可證（見97
      年度毒偵字第2367號卷第58-59、26、52-54頁），是被告
      前開自白，核與事實相符，應可採信。
    2.按92年7月9日新修正之毒品危害防制條例刪除二犯及三犯
      之規定，僅將施用毒品者簡化區分為「初犯」、「再犯」
      ，並認施用毒品者係屬病患性犯人，以觀察、勒戒戒除其
      身癮，並以強制戒治去除其心癮。經觀察、勒戒或強制戒
      治執行完畢釋放後，若係5年後再犯該條例第10條施用毒
      品罪者，與同條例第20條第1項、第2項關於「初犯」之處
      理方式相同，檢察官應先聲請法院裁定令被告入勒戒處所
      觀察、勒戒，並視有無繼續施用毒品傾向，決定應予釋放
      、為不起訴之處分，或應聲請法院裁定令入勒戒處所強制
      戒治；若係5年內「再犯」同條例第10條施用毒品罪者，
      依同條例第23條第2項規定，檢察官則應依法追訴。觀諸
      該條例第20條第3項之修正理由：「觀察、勒戒或強制戒
      治五年後再犯者，顯見前所實施之觀察、勒戒或強制戒治
      已足以遮斷其施用毒品之癮，為期自新及協助其戒除毒癮
      ，對此五年後再犯者，爰明定仍適用初犯之規定，先經觀
      察、勒戒、強制戒治之程序」，及同條例第23條第2項之
      修正理由：「為配合簡化施用毒品犯之刑事處遇程式，並
      鑑於經觀察、勒戒或強制戒治執行完畢釋放後五年內再犯
      者，其再犯率甚高，原據以實施之觀察、勒戒及強制戒治
      既已無法收其實效，自應施以刑事處遇」。顯然如施用毒
      品者係前經觀察、勒戒或強制戒治等治療程式執行完畢5
      年後，始再施用毒品之「初犯」，因前所執行之觀察、勒
      戒或強制戒治已足收戒除毒癮之效，自應重新執行觀察、
      勒戒或強制戒治等治療程式，並於治療程式執行完畢後，
      由檢察官為不起訴處分，毋庸對之追訴處罰；反之，在「
      再犯」之情形，因其先前所為治療程式顯未能收戒斷毒癮
      之效，且考量施用毒品者之再犯率偏高，乃簡化其刑事處
      遇程式，而逕予追訴處罰，不再施以治療程式。參酌上開
      立法理由，修正毒品危害防制條例就施用毒品者，祇於「
      初犯」及「5年後再犯」二種情形，有其追訴條件之限制
      ，即須於初犯經觀察、勒戒或強制戒治釋放後，5年內均
      無施用毒品之行為，始能認其前所實施之觀察、勒戒或強
      制戒治已足遮斷毒癮，而得於5年後再犯時，再予適用初
      犯之規定，重行觀察、勒戒等程式。倘5年內已經再犯，
      被依法追訴處罰，縱其第3次（或第3次以上）施用毒品之
      時間在初犯釋放5年以後，即與「5年後再犯」之情形有別
      ，且因已於「5年內再犯」，顯見其再犯率甚高，原實施
      觀察、勒戒或強制戒治，已無法收其實效，而無五年戒斷
      期之存在，自無再經觀察、勒戒及強制戒治之必要，應由
      檢察官依該條例第10條之規定逕行起訴，始符新法修正之
      本旨（最高法院95年度台非字第59號、第65號判決、95年
      5月9日95年度第7次刑事庭會議決議內容可參）。查被告
      於87年間，因施用毒品案件，經臺灣板橋地方法院以87年
      度毒聲字第1701號裁定送觀察、勒戒後，認無繼續施用毒
      品傾向，於87年9月24日出所，並經臺灣板橋地方法院檢
      察署檢察官於以87年度偵字第19026號不起訴處分確定；
      嗣於87年間，又因施用毒品案件，經同法院以87年度毒聲
      字第3153號裁定送觀察、勒戒後，認有繼續施用毒品傾向
      ，裁定令入戒治處所施以強制戒治，於88年6月15日出所
      ，上開施用毒品犯行並經前開法院檢察署檢察官起訴後，
      經同法院以88年度簡字第56號判決，判處有期徒刑5月，
      於88年11月14日執行完畢；又於87年間，因違反毒品危害
      防制條例案件，經同法院以87年度訴字第1932號判決，判
      處有期徒刑1年確定，於90年5月31日執行完畢；復於91年
      間，因犯連續施用第一級及第二級毒品罪，經同法院於93
      年8月31日以93年度訴緝字第115號判決，分別判處有期徒
      刑9月、7月，應執行有期徒刑1年2月確定；再於93年間，
      因犯施用第一級及第二級毒品罪，經同院於93年10月29日
      以93度訴字第937號判決，分別判處有期徒刑9月、6月，
      應執行有期徒刑1年2月確定等情，有臺灣高等法院被告前
      案紀錄表一份在卷可按（見本院卷第4-20頁），是被告於
      「初犯」後，5年內已再犯施用毒品罪並經依法追訴處罰
      在案，縱認其本次施用毒品之時間係在觀察、勒戒執行完
      畢釋放5年以後，惟仍與「5年後再犯」之情形有別，且因
      其實際上係於「5年內再犯」，顯見其再犯率甚高，原實
      施觀察、勒戒，已無法收其實效，而無5年戒斷期之存在
      ，即無再經觀察、勒戒及強制戒治之必要，自應依法追訴
      審判無訛。
    3.至起訴意旨固認被告施用第一級毒品海洛因及第二級毒品
      甲基安非他命之犯行係分屬不同時點，應為數罪等語。惟
      依據Clarke's Analysis of Drugs and Poisons第三版記
      述，口服嗎啡後24小時內，約有施用劑量之60%由尿液排
      出；另施用第一級毒品海洛因也會代謝成嗎啡及其共軛物
      ，然可檢出之濃度，與施用種類、劑量、施用頻率、飲用
      水之多寡、個人體質、代謝情況及尿液收集時間等因素有
      關，依個案而異，有行政院衛生署管制藥品管理局97年12
      月10日管檢字第0970012330號函可考（見本院卷第76頁）
      ，是被告稱其97年11月25日為警查獲時採集之尿液呈嗎啡
      反應，係因其於97年11月24日16時許將海洛因與甲基安非
      他命同置於玻璃球內燒烤吸食等語，並非無據，在無其他
      積極證據足佐其施用毒品犯行確為數次之情形下，自應從
      對被告有利之認定。此外，被告甲○○就此部分犯行於警
      詢、偵訊之供詞雖有所反覆（見97年度偵字第15791號卷
      第20、54頁），惟於積極證據不足證明犯罪事實時，被告
      之抗辯縱屬不成立，或其供述有前後不一、相互矛盾或令
      人啟疑之情形，亦不得因此即遽為被告有罪之認定，自不
      得執為對被告甲○○不利之判斷（最高法院21年上字第47
      4號、30年上字第482號判例、95年度台上字第6080號判決
      可參），附此敘明。
  (二)犯罪事實一(二)部分：
    1.被告前揭犯罪事實一(二)販賣第二級毒品甲基安非他命予
      證人丙○○之犯行，其時間、地點、種類、數量、價額及
      次數業據證人丙○○於97年11月25日警詢及偵訊證稱：「
      毒品安非他命均係由我向綽號『小康』之男子康峰及綽號
      『阿斌』之男子甲○○所購，... 綽號『阿斌』之男子甲○○97年10月中旬1次將毒品送到我現租住處臺北市大同
      區○○○路○段51號7樓之13，並販售予我、每公克售我3
      仟元新台幣... 綽號『阿斌』之男子甲○○販毒電話000
      0000000、0000000000號兩線電話... （現警方提供綽號
      『小康』之男子康峰及綽號『阿斌』之男子甲○○指認犯
      罪嫌疑人表供你指認，康峰及甲○○編號為幾號？）...
      甲○○（67.01.15、Ｚ000000000）為編號4之人無誤」、
      「（毒品何來？）向『小康』康峰、『阿斌』買的，但我
      不知道阿斌本名，是我在警局指證的二人沒錯，阿斌已經
      查獲了。（向小康、阿斌買什麼？）安非他命，1公克300
      0至4000元。... （你們在何時開始交易毒品？何處交易
      ？）今年7、8月開始，在我現居地，向小康買5、6次，向
      阿斌買1次。... （在警局所言是否屬實？）屬實」等語
      明確且前後一致在卷（見97年度偵字第15791號卷第25-27
      、98-99頁），核與證人乙○○於97年11月25日偵訊及本
      院99年7月21日審理期日時證述：「（丙○○的安非他命
      、海洛因何來？）跟『小康』康峰、『阿斌』甲○○拿的
      。（康峰、甲○○是否有被查獲？）甲○○有被查獲，警
      察帶我去家裡等甲○○，如果我們有買毒品，甲○○會送
      到家裡。... （小康、阿斌賣給丙○○毒品，價格怎麼算
      ？）不清楚，都賣安非他命。（海洛因跟誰買的？）不是
      很清楚，我只看過丙○○跟小康、阿斌買毒品，都由他們
      二人送過來，海洛因跟誰買我不清楚。（康峰、甲○○是
      否為你在警局指認者？）沒錯。... （在警局所言是否屬
      實？）屬實」、「（你是否知道丙○○97年9月、10月甲
      基安非他命的來源？就是你們被抓之前一、二個月？）陳
      昭鑫跟康峰。（有無跟被告買過？）我沒有印象，買毒品
      這種事是丙○○跟他們接洽，數量、價錢我都不曉得。（
      丙○○買安非他命回來，會不會跟你一起施用？）會。
      ... （你剛說你不記得丙○○有跟被告買過甲基安非他命
      ，為何97年11月25日被抓到之後警察要你打電話給被告？
      ）警察要我打電話給陳昭鑫、康峰及被告，因警察說我們
      跟被告、陳昭鑫、康峰都有跟人家拿毒品，在販賣毒品，
      警察說與其這樣不如一次抓，警察曾經問過我們毒品來源
      ，我有講丙○○有跟被告、陳昭鑫、康峰這三人買過甲基
      安非他命，所以警察才要我們打電話給這三人。（我剛問
      的時候為何你剛說沒有印象丙○○曾向被告買過？）我沒
      有親眼看過，當丙○○甲基安非他命拿出來的時候，因我
      們都會去比較看這三人誰的東西比較好，丙○○跟我說甲
      基安非他命是跟被告買的，所以我知道。... （你在97年
      11月25日偵查訊問作證時稱『我們有買毒品，甲○○會送
      到家裡，我只看過丙○○跟小康、阿斌買毒品』，為何剛
      才你說你沒有看過丙○○跟被告買毒品？）丙○○說他會
      拿來家裡，是丙○○對我講的，我聽丙○○講的，我看到
      被告來家裡都是拿毒品來家裡施用」之交易情形相符（見
      97年度偵字第15791號卷第95-96頁、本院卷第62-63頁）
      ，足認其犯罪事實一(二)販賣第二級毒品甲基安非他命之
      犯行堪以認定。
    2.證人丙○○其後雖改證稱：「（甲○○於警詢及庭訊時陳
      述曾在97年10月中旬以3千元賣1公克毒品給你，並拿到你
      住處交給你，有何意見？）他好像沒賺我的錢，他向別人
      拿3千元，賣給我3千元... 」、「（你在警詢、偵查中所
      講的是否實在？）是。他替我買，沒有賺我的錢。（你為
      何知道他沒有賺你的錢？）他打電話跟別人談價錢，我請
      他幫我買，他有問我這個價錢我要不要，好像乙○○決定
      的，那時我們是在臺北市大同區○○○路○段51號7樓之13
      家裡，我說他沒有賺我的錢是因他就是用電話中講的價錢
      賣給我。... （你拿到之後有無施用？）有，效果跟平常
      用的一樣，沒有感覺比較好。（你說在臺北市大同區○○○路○段51號7樓之13家裡叫被告先幫你買，你錢如何給他
      ？）他拿甲基安非他命給我的時候，我錢給他。... （他
      從你家裡出發到回來拿甲基安非他命給你，時間經過多久
      ？）一、二個小時要吧。... （你為何要叫被告幫你買甲
      基安非他命？）被告也有施用，我跟他說要去買的時候也
      順便幫我買。（被告在你家的時候是不是本來就打算要出
      門去買甲基安非他命？）我問他身上有沒有甲基安非他命
      ，他說沒有，我才請他幫我問問看。... （那時候為何要
      叫被告幫你買甲基安非他命？）有時候我身上沒有甲基安
      非他命，很想施用的時候身上沒有。... （你剛為何說被
      告打電話給對方時，談論到甲基安非他命的價格，最後是
      乙○○決定的？是你要買還是乙○○要買？）要一起施用
      ，不過是我向被告說是我要買的。... （你說你請被告幫
      你拿東西，當時被告先到你家施用，然後你想用才請被告
      幫你拿？是否如此？）對。（是否確定是這樣？）對。」
      等語（見99年度偵緝字第201號卷第47頁、本院卷第58-60
      頁）。惟查：
     (1)互核其上開證述與經隔離訊問之被告供稱：「（對檢察
        官起訴之犯罪事實有何意見？）我有拿安非他命給丙○○過一次，時間是97年11月25日那個年度，數量是1公
        克，丙○○打電話給我叫我幫他拿並且說他要1公克，
        我就找我的朋友即黑人，我那次向黑人買了2公克，其
        中我自己買了1公克，我先幫丙○○墊錢，我與黑人是
        一手交錢、一手交貨，我給黑人六千元，那次是約在高
        速公路下面，買的2公克是放在2個袋子內，1個袋子各1
        公克，然後我拿去延平北路丙○○住的地方給丙○○，
        我就直接給他1袋，我向丙○○拿三千元，這時是否有
        人在場我忘記了，我拿給丙○○安非他命就只有這一次
        。（那次丙○○為何特別要叫你幫他買？）我們之前有
        一起使用過，丙○○與我一起吸食過二、三次，可能他
        一時聯絡不上他的毒品來源，又知道我有朋友可以買到
        ，所以請我幫他買」、「（你有跟丙○○有一起合資購
        買過安非他命嗎？）有，在97年10月左右，詳細時間忘
        了，就是我拿到丙○○臺北市大同區○○○路○段51號7
        樓之13租屋處那次。（你們如何合資？）一人出三千元
        買的，我向綽號「黑人」買的，在中和的交流道要上交
        流道旁邊，向黑人買了2公克，他分成2包，買的時候就
        分為2包。（丙○○有先拿錢給你嗎？）丙○○打電話
        給我，叫我先墊錢幫他買。... （丙○○請你幫他買安
        非他命，有無約定他要如何向你拿安非他命？）他跟我
        說好了就拿去給他。（他打電話給你到你拿安非他命給
        他，隔了多久時間？）不用40分鐘，從交流道開始算到
        他那邊大約三、四十分鐘。（他打電話給你的時候你人
        在哪裡？）我人在我朋友板橋家裡，即四川路那裡。（
        為何丙○○會請你幫他買安非他命？）我也不知，要問
        他。... （你剛說你們合資買，這跟你幫他調貨是同樣
        的事情嗎？）因他叫我幫他拿，我就想說順便自己也買
        1公克。（他叫你幫他拿安非他命，為何不是他找你拿
        ，而是由你拿到他家？）他打電話給我時我有問他人在
        哪裡，他說他人在家裡，我有開車，我就拿一拿送去他
        家。」等語（見本院卷第35頁反面、第56-57頁），就
        其請求被告幫忙代買甲基安非他命之原因、地點、聯繫
        方式等過程及細節，多有出入，足見證人丙○○於本院
        審理時改陳證上情，是否可信，實有疑義。
     (2)且依證人丙○○證述：「（你是否知道他賣給你的甲基
        安非他命是向誰買的？）不曉得。... （你是否知道他
        去哪裡拿的？）不知道。... （你這次向被告買甲基安
        非他命，有無去秤重？）沒有...。（他有無對你說他
        的甲基安非他命向誰買？）沒有。... （你是否確定被
        告當時去向人家調貨的價錢就是一公克三千元？）不敢
        確定，被告就說沒有賺我的錢，那是被告講的，我又沒
        有聽到，是被告對我說一公克三千元，且說沒有賺我的
        錢，我就說好。... （你說他幫你買一公克甲基安非他
        命這次你有無去秤過甲基安非他命大約多重？）沒有，
        我直接施用。」等語（見本院卷第58-61頁），足認其
        實不知被告購入甲基安非他命之價格為何，更無由得知
        被告是否基於營利之意圖從中牟利，是其於本院審理時
        ，一開始交互詰問即急於證稱：「（你在警詢、偵查中
        所講的是否實在？）是。他替我買，沒有賺我的錢。」
        等語（見本院卷第58頁），更顯示其欲迴護被告之情，
        上開證述自委無足採。
     (3)況「向被告購買」及「委託被告向他人購買」，此二種
        迥不相同之交易型態，交易對象顯然有別，並非常人不
        易瞭解或有任何誤認、誤解之虞，且證人丙○○亦陳稱
        ：其安非他命來源為康峰及被告，97年7月至11月間約
        向康峰購買5、6次，向被告購買1次，康峰每個月約20
        日左右將毒品送到伊住處販售予伊，被告送到伊住處並
        販售予伊一次；伊扣案行動電話中的簡訊，是綽號「建
        鳴」之人想向伊購買安非他命、海洛因，「男的」是指
        安非他命，「女的」是指海洛因，「三千」是指販賣價
        格；伊在本院98年度訴字第138號案件中，承認於97年7
        、9、11月都有販賣甲基安非他命，通常要買八分之一
        兩即4公克（一兩是37.5公克，外面算成35公克）單價
        才會比較便宜，伊向康峰買甲基安非他命的價格起起落
        落，價差500元左右等語（見97年度偵字第15791號卷第
        25、27、98頁、本院卷第59、61頁），足見其並非對毒
        品交易毫無經驗、認識之人，自無錯誤指稱向被告購買
        第二級毒品甲基安非他命之可能；再依其所述：「（你
        跟被告拿過幾次甲基安非他命？）有付錢的只有這次」
        等語（見本院卷第58頁反面），足證其對此單一偶發事
        件，當無混淆誤認之理，是其上開翻異前詞所為之證述
        ，更難憑採。
     (4)復觀諸證人丙○○證稱：「（他那時是否知道你有在賣
        甲基安非他命？）不知道，他很少來我家。（他很少去
        你家，為何這麼剛好那一次你就要請他幫你買甲基安非
        他命？）他當時有在施用，但是我因與他交情不是很好
        ，就沒有請他分給我一起施用。（你是否確定請他幫你
        買就那麼一次？）對，我與他不是那麼熟。」等語（見
        本院卷第59頁反面），則若其與被告之交情不足以拜託
        被告稍微提供些許甲基安非他命供其吸食以暫時解癮，
        被告又豈有為此特地幫忙從中聯繫、花費1、2個小時親
        自開車從延平北路前往中和交流道向他人取貨後再送回
        延平北路住處供其吸食、卻完全未賺取任何代價之理，
        足認其上開證述，亦與常情有違，不足採信。
     (5)此外，佐以證人乙○○證述：「... 當丙○○甲基安非
        他命拿出來的時候，因我們都會去比較看這三人誰的東
        西比較好，丙○○跟我說甲基安非他命是跟被告買的，
        所以我知道。」等語（見本院卷第63頁），更足徵證人
        丙○○係向被告「購買」甲基安非他命無訛，否則渠等
        實無比較數個買賣對象交易品質之基準及必要甚明。
    3.本件雖因被告否認犯行，無法究明其向真實姓名年籍不詳
      之成年男子「黑人」販入甲基安非他命之成本價格，而無
      法確知其前揭販賣甲基安非他命所得之實際利潤，然販賣
      毒品因係違法行為，非可公然為之，亦無公定價格，容易
      分裝並增減份量，而每次買賣之價量，可能隨時依雙方關
      係深淺、資力、需求量及對行情之認知、來源是否充裕、
      查緝是否嚴緊、購買者被查獲時供述購買對象之可能風險
      之評估等，而異其標準，非可一概而論，從而販賣之利得
      ，除行為人就販賣之價量俱臻明確供述外，委難察得實情
      ，然販賣之人從價差或量差中牟利之方式雖異，其意圖營
      利之販賣行為則同一（最高法院96年度台上字第5400號判
      決可參）；而衡諸近年來毒品之濫用，危害國民健康與社
      會安定日益嚴重，治安機關對於販賣毒品之犯罪行為，無
      不嚴加查緝，已使毒品不易取得且物稀價昂，衡情販毒者
      豈有甘冒被取締移送法辦判處重刑之危險而以原價轉讓毒
      品之理，是其販入之價格必較其出售之價格為低，而有從
      中賺取買賣價差牟利之意圖及事實，應屬合理認定。且觀
      諸證人丙○○證稱：「我因與他交情不是很好，就沒有請
      他分給我一起施用」、「我與他不是那麼熟」、「（你跟
      被告是什麼關係？好朋友？還是吸毒認識的？）普通朋友
      」等語（見本院卷第59頁反面、第61頁）、及被告供稱：
      「（97年10月那時，你是否知道丙○○有賣毒品？）我不
      知道。（你與丙○○是很好的朋友？還是普通朋友？）就
      是認識這樣子，就是朋友」等語（見本院卷第56頁反面）
      ，衡以被告在無利可圖之情形下，豈有甘冒遭查緝之風險
      ，在與自己非屬至親好友之證人丙○○突然表明需要甲基
      安非他命後，即不計代價幫忙從中聯繫、花費1、2個小時
      親自開車從延平北路前往中和交流道向他人取貨後再送回
      證人丙○○延平北路住處供其吸食、卻完全未賺取任何代
      價之理，足證被告確係基於營利之意圖而為販賣甲基安非
      他命之犯行甚明。
  (三)本件事證業臻明確，被告所為上開各犯行堪予認定，均應
      依法論科。
三、新舊法比較：
    按刑法第2條第1項規定：「按行為後法律有變更者，適用行
    為時之法律，但行為後之法律有利於行為人者，適用最有利
    於行為人之法律」。查被告行為後，毒品危害防制條例第4
    條第2項規定業於98年5月20日修正公佈，並自公佈日起第3
    日即98年5月22日發生效力（司法院98年6月29日院台廳刑1
    字第0980014643號函可參），修正前、後構成要件均無更動
    ，但原第4條第2項規定之法定刑為「無期徒刑或7年以上有
    期徒刑，得併科新臺幣700萬元以下罰金」，修正後提高為
    「無期徒刑或7年以上有期徒刑，得併科新臺幣1,000萬元以
    下罰金」，是比較修正前、後之法條規定，以舊法之規定對
    於被告較為有利，自應適用修正前毒品危害防制條例之規定
    。
四、論罪科刑：
  (一)按海洛因、甲基安非他命分別為毒品危害防制條例第2條
      第2項第1款、第2款所稱之第一級毒品、第二級毒品，依
      法均不得販賣、施用。核被告甲○○犯罪事實一(一)所為
      ，係犯毒品危害防制條例第10條第1項之施用第一級毒品
      罪及同條第2項之施用第二級毒品罪；犯罪事實一 (二)所
      為，係犯修正前毒品危害防制條例第4條第2項之販賣第二
      級毒品罪。另起訴書就犯罪事實一 (二)部分認被告係於
      「97年6、7月間」販賣第二級毒品甲基安非他命予丙○○
      ，顯係誤載，惟公訴人於本院審理程序時，業已陳述、更
      正為「97年9、10月間某日」（見本院卷第64頁），是本
      院無庸再予更正，附此敘明。
  (二)被告販賣第二級毒品甲基安非他命、施用第一級毒品海洛
      因及第二級毒品甲基安非他命前持有第二級毒品甲基安非
      他命、第一級毒品海洛因之低度行為，均為販賣、施用之
      高度行為所吸收，均不另論罪。又被告犯罪事實一(一)以
      將海洛因混合甲基安非他命置於玻璃球內燒烤吸食其煙霧
      之方式，同時施用第一級毒品海洛因及第二級毒品甲基安
      非他命1次，係以一行為同時觸犯上開2罪名，為想像競合
      犯，應從較重之施用第一級毒品罪處斷，起訴意旨認被告
      所犯上開2罪犯意個別、行為互殊，應予分論併罰，尚有
      未洽，併此敘明。另被告所犯前開施用第一級毒品、販賣
      第二級毒品2罪間，犯意各別，行為互殊，應予分論併罰
      。
  (三)查被告前因毒品危害防制條例案件，經臺灣板橋地方法院
      以88年度簡字第56號、87年度訴字第1932號、93年度訴緝
      字第115號及93度訴字第937號判決確定，再以96年度聲減
      字第133號裁定分別減刑並定應執行有期徒刑1年2月，甫
      於96年7月16日執行完畢等情，有臺灣高等法院被告前案
      紀錄表1份在卷可參，被告受有期徒刑之執行完畢，5年以
      內故意再犯本件最重本刑有期徒刑以上之罪，為累犯，原
      應依刑法第47條第1項之規定分別加重其刑，然因修正前
      毒品危害防制條例第4條第2項之法定本刑為無期徒刑部分
      ，依法不得加重，是僅就修正前毒品危害防制條例第4條
      第2項之有期徒刑及併科罰金刑部分、毒品危害防制條例
      第10條第1項部分加重其刑。
  (四)爰審酌被告前有違反毒品危害防制條例之前科，素行不佳
      ，竟不思悛悔，明知第一級毒品海洛因、第二級毒品甲基
      安非他命均足以殘害人之身體健康，竟復再行施用，顯見
      其戒絕毒品之決心不堅，此外更販賣予他人施用，危害社
      會治安及國民健康甚深，暨其犯罪之動機、目的、手段、
      智識程度、販賣毒品之種類、次數、重量、所得之利益等
      一切情狀，分別量處如主文所示之刑，並定其應執行之刑
      ，以資懲儆。至公訴人具體求處被告有期徒刑1年7月、8
      年，固非無見，惟本院斟酌前開事項，認公訴人所求刑度
      尚嫌過重，附此敘明。
  (五)扣案物及犯罪所得之沒收：
    1.被告販賣第二級毒品甲基安非他命所得財物為3,000元，
      雖未經扣案，然因係犯罪所得之財物，應依毒品危害防制
      條例第19條第1項之規定，在該罪所受宣告之主刑下，併
      予宣告沒收之，如全部或一部不能沒收時，以其財產抵償
      之。
    2.至扣案第二級毒品甲基安非他命1包（驗前毛重：1.148公
      克、淨重：0.908公克、驗餘淨重：0.9078公克），係屬
      第二級毒品，有交通部民用航空局航空醫務中心97年12月
      10日航藥鑑字第0976130號毒品鑑定書1紙在卷可稽（見97
      年度偵字第15791號卷第85頁），惟依被告供稱係購買欲
      前往證人丙○○住處自行施用等語（見97年度偵字第1579
      1號卷第19、53頁），而卷內事證復查無與本件被告施用
      第一級毒品、販賣第二級毒品行有直接關連性，本院爰不
      另為沒收銷燬之諭知。
據上論斷，應依刑事訴訟法第299條第1項前段，修正前毒品危害
防制條例第4條第2項，毒品危害防制條例第10條第1項、第2項、
第19條第1項，刑法第2條第1項前段、第11條、第47條第1項、第
55條、第51條第5款，判決如主文。
本案經檢察官江耀民到庭執行職務。
中    華    民    國    99    年    8     月    12    日
                  刑事第三庭審判長法  官  李育仁
                                  法  官  孫曉青
                                  法  官  謝佳純
以上正本證明與原本無異。
如不服本判決應於收受判決後10日內向本院提出上訴書狀，並應
敘述具體理由；其未敘述上訴之理由者，應於上訴期間屆滿後20
日內向本院補提理由書（均須按他造當事人之人數附繕本），切
勿逕送上級法院。
                                  書記官  阮弘毅
中    華    民    國    99    年    8     月    12    日
附錄本件所犯法條全文：
毒品危害防制條例第 4條
製造、運輸、販賣第一級毒品者，處死刑或無期徒刑；處無期徒
刑者，得併科新臺幣 2 千萬元以下罰金。
製造、運輸、販賣第二級毒品者，處無期徒刑或 7 年以上有期
徒刑，得併科新臺幣 1 千萬元以下罰金。
製造、運輸、販賣第三級毒品者，處 5 年以上有期徒刑，得併
科新臺幣 7 百萬元以下罰金。
製造、運輸、販賣第四級毒品者，處 3 年以上 10 年以下有期
徒刑，得併科新臺幣 3 百萬元以下罰金。
製造、運輸、販賣專供製造或施用毒品之器具者，處 1 年以上
7 年以下有期徒刑，得併科新臺幣 1 百萬元以下罰金。
前五項之未遂犯罰之。
毒品危害防制條例第10條
施用第一級毒品者，處 6 月以上 5 年以下有期徒刑。
施用第二級毒品者，處 3 年以下有期徒刑。

司法院資訊處製作；財團法人民間司法改革基金會備份。
